---
title: "TD1"
output:
  pdf_document: default
  html_notebook: default
---


# Algorithme du milieu du carré de von Neumann

```{r}
# Génération d'un nombre aléatoire en suivant l'algorithme de Von Neumann
# Apparition de nombres à 3 digits, par exemple 4902 -> 0296
pseudorandom.vonNeumann.generator <- function(n) {
  isInt <- all.equal(n, as.integer(n)) 
  if (!isTRUE(isInt)) {
    stop("L'argument n'est pas entier.")
  }
  
  carre <- n ** 2
  # print(carre)
  result <- (carre %/% 100) %% 10000
  # print(result)
  return(result)
}

# Génération d'une liste de nombre pseudo aléatoire
pseudorandom.vonNeumann.generate <- function(n, start) {
  suite <- rep(0, times = n)
  suite[1] <- start
  for (index in 1:n) {
    suite[index + 1] <- pseudorandom.vonNeumann.generator(suite[index])
  }
  return(suite / 10000)
}

pseudorandom.vonNeumann.generate(20, 8653)

```
Si le nombre passé en argument du générateur contient 4 zéros au milieu le générateur ne renvoie que des zéros. D'autres valeurs génèrent une suite de nombre identiques.

```{r}
pseudorandom.vonNeumann.generate(10, 0000)
pseudorandom.vonNeumann.generate(10, 0100)
pseudorandom.vonNeumann.generate(10, 2500)
pseudorandom.vonNeumann.generate(10, 3792)
pseudorandom.vonNeumann.generate(10, 7600)
```
On peut observer des cycles courts

```{r}
pseudorandom.vonNeumann.generate(10, 0540) # cycle de longueur 4
pseudorandom.vonNeumann.generate(47, 8653) # cycle de longueur 4
```
Si la première moitié d'un nombre contient des zéros, la suite va converger vers 0.

```{r}
pseudorandom.vonNeumann.generate(10, 0023)
```
8653 est une valeur de départ qui n'est pas mauvaise pour la génération d'une suite de moins de 40 nombres. Il faut éviter les nombres contenant des zéros.

# Algorithme congruentiel linéaire

```{r}
lcg.rand <- function(m, a, c, x, n) {
  res <- rep(0, length = n)
  for (i in 1:n) {
    x <- (a * x + c) %% m
    res[i] <- x / m
  }
  return(res)
}

for (n in c(512, 1024, 2048)) {
  for (a in c(65, 1365, 1229, 157)) {
    values <- lcg.rand(2048, a, 1, 0, n)
    plot(values[1:(n - 1)], values[2:n], main = paste('n = ', n, ' a = ', a, ' c = ', 1))
  }
  
  for (a in c(45, 43)) {
    values <- lcg.rand(2048, a, 0, 1, n)
    plot(values[1:(n - 1)], values[2:n], main = paste('n = ', n, ' a = ', a, ' c = ', 0))
  }
}
```

Les valeurs sont très corrélées. La génération n'est pas aléatoire.

L'incrément $c$ est utilisé pour obtenir une période maximale (égale à $m$). Pour $c = 1$ on a $pgcd(c, m) = 1$. Il reste à vérifier les conditions sur $a$ et $m$ pour obtenir une période maximale. Si $c$ est nul il n'y a pas de condition sur $c$. Le générateur n'est pas sensible au choix de $c$ du moment qu'il est premier avec $m$, donc impair si $m$ est une puissance de $2$.

```{r}
library(plot3D)

for (n in c(512, 1024, 2048)) {
  values <- lcg.rand(2048, 65, 1, 0, n)
  scatter3D(values[1:(n - 2)], values[2:(n - 1)], values[3:n], colvar = NULL, main = paste('n = ', n))
  
  values <- lcg.rand(2048, 45, 0, 1, n)
  scatter3D(values[1:(n - 2)], values[2:(n - 1)], values[3:n], colvar = NULL, main = paste('n = ', n))
}
```

Une valeur de $c$ égale à $1$ permet une meilleur répartition dans notre exemple ($m = 2048$). Mais ce n'est pas suffisant, il faudrait modifier la valeur de $a$ pour obtenir une bonne distribution.

```{r}
# Distribution aléatoire, on initialise avec un x_0 random et une valeur de a élevée 
# (implémentation ANSI C).
plot(lcg.rand(2 ** 32, 1103515245, 1, as.numeric(Sys.time()) * 1000, 2048)) 
```

# Gap Test

Si la  suite  $(u_i)$  est  indépendante  de  loi  uniforme  sur $]0,1[$ alors chaque raté ($\not\in ]\alpha, \beta[$) est un tirage de Bernoulli de probabilité $1 - p$ (si l'on note $p$ la probabilité de tirer une valeur $\in ]\alpha, \beta[$). Chaque tirage est indépendant. La probabilité de réaliser un *gap* de longueur $k$ est donc $P[X = k] = p(1 - p)^k$.

```{r}
library(randtoolbox)
gap.test(pseudorandom.vonNeumann.generate(100000, 8653), 0.4, 0.6)
gap.test(runif(100000))
```

En comparant au résultat de `runif`, on voit bien que l'algorithme de Neumann ne fournit pas une distribution aléatoire.

# Run Test